臺灣雲林地方法院刑事判決　　　　　　　96年度交訴字第50號
公　訴　人　臺灣雲林地方法院檢察署檢察官
被　　　告　甲○○
　　　　　　　　　　　號
上列被告因公共危險等案件，經檢察官提起公訴（96年度偵字第
2926號），被告於準備程序進行中，就被訴事實為有罪之陳述，
經本院合議庭裁定由受命法官獨任進行簡式審判程序，判決如下
：
    主  文
甲○○因過失致人於死，累犯，處有期徒刑玖月，減為有期徒刑
肆月又拾伍日，如易科罰金，以新臺幣壹仟元折算壹日；又駕駛
動力交通工具肇事，致人死亡而逃逸，累犯，處有期徒刑柒月，
減為有期徒刑月又拾伍日，如易科罰金，以新臺幣壹仟元折算
壹日。應執行有期徒刑陸月，如易科罰金，以新臺幣壹仟元折算
壹日。
    事  實
一、犯罪事實：
    甲○○於民國84年間因肅清煙毒條例案件，經法院分別判處
    有期徒刑3 年8 月、8 月確定，並定應執行刑3 年11月，84
    年9 月6 日入監執行，同年間又因槍砲彈藥刀械管制條例案
    件，經法院判處有期徒刑1 月8 月確定，並接續執行上開有
    期徒刑3 年11月，86年12月29日縮短刑期假釋出獄，87年因
    毒品危害防制條例而撤銷上開假釋，88年5 月20日入監執行
    殘刑3 年27日（施用毒品部分於88年9 月2 日入戒治處所執
    行強制戒治，89年3 月25日執行完畢），徒刑部分於91年11
    月4 日縮短刑期甫執行完畢。猶不知悔改，知悉汽車駕駛人
    未經考驗及格並領取駕駛執照前，不得駕駛汽車，竟於96年
    3 月2 日上午6 時16分許，無照駕駛車號TK-0867 號（起訴
    書誤載為TK-0857 號）之自小客車，沿雲林縣斗六市○○路
    ，由南往東北方向行駛，行經該道路上之雅虎加油站前，原
    應注意汽車行駛時，駕駛人應注意車前狀況，並隨時採取必
    要之安全措施，而依當時天候晴，日間自然光線、市區道路
    ○路面鋪裝柏油、乾燥、無缺陷、無障礙物、視距良好，並
    無不能注意之情事，竟疏未注意車前狀況，適有對向亦未注
    意車前狀況之張洪麵所騎之腳踏車即慢車騎至，雙方發生對
    撞，致張洪麵受有耳朵旁撕裂傷3 公分、右眉部5 公分撕裂
    傷、額頭右部6 公分撕裂傷、右頸擦傷5 公分、胸脊椎骨斷
    裂、兩側血胸、右大腿骨骨折、左足踝開放性骨折、呈現重
    度昏迷，並於96年4 月15日傷重不治死亡（原為過失傷害部
    分業經公訴人當庭變更起訴法條為過失致死）。詎甲○○於
    駕駛上開動力交通工具肇事並致人受傷（而後不治死亡）後
    ，為逃避責任，另基於肇事逃逸之故意，未停車施以救護，
    反而駕駛上開自小客車逃離現場，嗣於同3 月4 日下午4 時
    45分許，經警循線查獲。
二、認定犯罪事實所憑證據及理由：
  (一)本案被告甲○○所犯刑法第276 條第1 項過失致死、第185
    條之4 肇事逃逸2 罪，均係死刑、無期徒刑、最輕本刑為3
    年以上有期徒刑以外之罪，其於準備程式就前揭被訴事實為
    有罪之陳述，經受命法官告知簡式審判程式之旨，並聽取其
    與公訴人之意見後，本院合議庭裁定由受命法官獨任進行簡
    式審判程式，是本件之證據調查，依刑事訴訟法第273 條之
    2 規定，不受同法第159 條第1 項、第161 條之2 、第161
    條之3 、第163 條之1 及第164 條至第170 條規定之限制，
    合先敘明。
  (二)上開犯罪事實，業經證人乙○○（張洪麵之子）、李岳翰（
    目擊者）證述綦詳，有其等之警訊筆錄在卷可參，且有道路
    交通事故現場圖、事故調查報告表(一)、(二)、李岳翰抄寫肇事
    車輛之紙張、國立臺灣大學醫院附設醫院雲林分院診斷證明
    書、死者張洪麵之個人基本資料查詢結果（顯現死者死亡時
    間），及現場照片20張在卷可佐，而被告於本院準備程序時
    對上開犯罪事實坦白承認，核與上揭證據資料相符，其自白
    堪認可採。
  (三)按汽車駕駛執照為駕駛汽車之許可憑證，由駕駛人向公路監
    理機關申請登記，考驗及格後發給之，汽車駕駛人經考驗及
    格，未領取駕駛執照前，不得駕駛汽車；汽車行駛時，駕駛
    人應注意車前狀況及兩車併行之間隔，並隨時採取必要之安
    全措施，道路交通安全規則第50條第1 項及第94條第3 項分
    別定有明文。查被告無駕駛執照而駕駛汽車上路，又依當時
    天候、道路狀況，並無不能注意之情事，竟疏未注意車前狀
    況肇致本事故，依上開規定，被告顯有過失。又死者張洪麵
    於發生本件事故時，已呈重度昏迷，雖發生死亡結果為96年
    4 月15日，距車禍發生之96年3 月2 日已逾1 個月，然該重
    度昏迷情形，應係導致張洪麵死亡結果之發生，是以，被告
    之過失行為與被害人張洪麵之死亡結果有因果關係，堪認明
    確。
  (四)綜上所述，本案事證已臻明確，被告過失致死及肇事逃逸之
    犯行均足堪認定，應依法論科。
三、論罪科刑之理由：
  (一)核被告甲○○所為，係犯刑法第276 條第1 項過失致死罪，
    及同法第185 條之4 肇事逃逸罪。
  (二)上開2 行為間，犯意各別，行為互殊，構成要件互異，應予
    分論併罰。
  (三)查被告於84年間因肅清煙毒條例案件，經法院分別判處有期
    徒刑3 年8 月、8 月確定，並定應執行刑3 年11月，84年9
    月6 日入監執行，同年間又因槍砲彈藥刀械管制條例案件，
    經法院判處有期徒刑1 月8 月確定，並接續執行上開有期徒
    刑3 年11 月 ，86年12月29日縮短刑期假釋出獄，87年因毒
    品危害防制條例而撤銷上開假釋，88年5 月20日入監執行殘
    刑3 年27日，91年11月4 日縮短刑期甫執行完畢，有臺灣高
    等法院被告前案紀錄表及本院院內索引卡紀錄表各1 件在卷
    可參，其於5 年內再犯有期徒刑以上之本罪，為累犯，應依
    法加重其刑。
  (四)而被告為未經考驗及格並領取駕駛執照前不得駕駛汽車之人
    ，為其所自承，其無駕駛執照仍駕駛車輛因而致人死亡，應
    依道路交通管理處罰條例第86條第1 項之規定，加重其刑，
    並遞加重之。
  (五)又被告犯行於96年4 月24日前，合於減刑之條件，應依中華
    民國96年罪犯減刑條例第2 條第1 項第3 款、第7 條、第9
    條之規定，於裁判時諭知其宣告刑及按上開量處之宣告刑減
    得之刑，及易科罰金之折算標準。
  (六)爰審酌被告無駕駛執照猶駕車上路，其行為不當，駕車肇事
    後又不思救助被害人，反駕車逃逸，誠屬不該，被害人張洪
    麵於發生本件事故時，已呈重度昏迷，經救治後仍傷重不治
    死亡，然被告已與死者家屬以新臺幣1,530,200 元達成和解
    （其中150 萬元為強制責任險、30,200元為醫藥費），有卷
    附之雲林縣斗六市調解委員會調解書1 份可參，及其於犯罪
    後坦承犯行，犯罪後態度尚佳等一切情狀，分別量處如主文
    所示之刑，並合併定其應執行刑及易科罰金之折算標準示懲
    。
四、應適用之法條：
  (一)刑事訴訟法第273 條之1 第1 項、第299 條第1 項前段。
  (二)道路交通管理處罰條例第86條第1 項，刑法第11條前項、刑
    法第276 條第1 項、第185 條之4 、第47條第1 項、第41條
    第1 項前段、第51條第5 款，刑法施行法第1 條之1 ，中華
    民國96年罪犯減刑條例第2 條第1 項第3 款、第7 條、第9
    條，判決如主文。
本案經檢察官董和平到庭執行職務。
中　　華　　民　　國　　96　　年　　10　　月　　25　　日
                  刑事第四庭    法  官  李淑惠
以上正本證明與原本無異。
如不服本判決應於送達後10日內向本院提出上訴狀。
                                書記官　葉政
中　　華　　民　　國　　96　　年　　10　　月　　25　　日
附錄本案論罪科刑法條全文
中華民國刑法第276條（過失致死罪）
因過失致人於死者，處2年以下有期徒刑、拘役或2千元以下罰金
。
從事業務之人，因業務上之過失犯前項之罪者，處 5 年以下有期
徒刑或拘役，得併科3千元以下罰金。
中華民國刑法第185條之4（肇事遺棄罪）
駕駛動力交通工具肇事，致人死傷而逃逸者，處6月以上5年以下
有期徒刑。
